【裁判字號】    97,勞上,76
【裁判日期】    990302
【裁判案由】    給付退休金
【裁判全文】
臺灣高等法院民事判決                  97年度勞上字第76號
上  訴  人  寵勤企業有限公司
法定代理人  丙○○
訴訟代理人  鄭洋一律師
複代理人    陳成志律師
被上訴人    乙○
訴訟代理人  陳里己律師
上列當事人間請求給付退休金等事件，上訴人對於中華民國97年
8月26日台灣台北地方法院97年度勞訴字第20號第一審判決提起
上訴，本院於99年1月26日言詞辯論終結，判決如下：
    主  文
原判決除確定部分外廢棄。
上開廢棄部分，被上訴人在第一審之訴及假執行之聲請均駁回。
第一、二審訴訟費用除確定部分外，由被上訴人負擔。
    事實及理由
一、被上訴人主張：
    (一)伊自民國（下同）80年8月份起受僱於上訴人，擔任業務
      部經理，因當時伊仍任職於訴外人「樹樺電子股份有限公
      司」（下稱樹樺電子公司），勞工保險亦投保於樹樺電子
      公司，基於社會保險不得重覆投保之原則，因而伊於受僱
      （兼職）上訴人時，即請上訴人不需要投保勞工保險，直
      到82年12月1日於上訴人全職工作時，才由上訴人為伊投
      保勞工保險，惟依法伊係80年8月份起受僱於上訴人，且
      伊之工作年資亦應自受僱於上訴人時起算。詎上訴人於96
      年9月29日以伊未經上訴人之同意，擅印「國防事業部總
      經理」（President Military Business Dep）、「總經
      理」（President）之名片，危害上訴人之聲譽及利益為
      由，以口頭之方式，向伊表示依勞動基準法（下稱勞基法
      ）第12條第1項第4款之規定終止勞動契約，復於同年10月
      3日以存證信函為之。伊雖有印製上開名片於國外使用之
      情形，但係經上訴人法定代理人丙○○（下稱上訴人法代
      ）同意，且上開行為對於上訴人係有利而無害，故上訴人
      不得以前揭事由終止兩造間之勞動契約。
    (二)因上訴人自96年10月起拒絕受領伊提供之勞務，為受領勞
      務遲延，而伊遭非法解雇前，每月工資為新台幣（下同）
      5萬2,000元，故伊得請求上訴人給付96年10月與11月之薪
      資共10萬4,000元。另因上訴人拒絕給付伊工作報酬，伊
      已於97年2月14日提出訴之追加聲請暨準備(一)狀內，依勞
      基法第14條第1項第5款、第6款規定，不經預告終止勞動
      契約，終止與上訴人間之勞動契約，依勞基法第14條第4
      項、第17條規定，上訴人應給付伊資遣費。若認伊係自82
      年12月1日任職於上訴人公司，至伊於96年11月19日提起
      本件訴訟時，年資約有13年11月18天，依勞基法第17條規
      定，伊得請求之資遣費基數為14個基數。
    (三)又伊96年6月份至8月份每月之薪資均為5萬2,000元；96年
      9月份之薪資除5萬2,000元外，另有佣金67萬6,500元，合
      計為72萬8,500元；96年10月份至11月份之薪資亦均為5萬
      2,000元，以此6個月計算後，平均工資為16萬4,750元〈
      計算式為：（5萬2,000元＋5萬2,000元＋5萬2,000元＋72
      萬8,500元＋5萬2,000元＋5萬2,000元）÷6月＝16萬4,75
      0元〉，故上訴人應給付之資遣費為230萬6,50 0元〈計算
      式為：16萬4,750元（平均工資）×14個基數＝230萬6,50
      0元〉。
    (四)爰依勞動契約及勞基法第14條第4項、第17條規定，求為
      命上訴人給付10萬4,000元（薪資）及230萬6,500元（資
      遣費），並均自起訴狀繕本送達上訴人之翌日起，至清償
      日止，按年息百分之5計算利息之判決〈原審判命上訴人
      給付被上訴人10萬4,000元（96年10月、11月薪資）及自
      96年12月4日起至清償日止之法定遲延利息；並給付被上
      訴人230萬6,500元及自97年2月15日起至清償日止之法定
      遲延利息，而駁回被上訴人退休金之請求。上訴人就其敗
      訴部分聲明不服，提起上訴；被上訴人對其敗訴部份，並
      未聲明不服，業已確定，茲不贅述）。並答辯聲明：上訴
      駁回。
二、上訴人則以：
    (一)被上訴人自82年12月1日擔任伊公司之經理、副總經理，
      職掌公司之行政、業務部門，其工作之內容兼括核定契約
      、代表簽約、審查訂單及員工管理等事項等，並對外代表
      與中央氣象局簽訂契約之一般條款書，且為最後核准者。
      被上訴人係受伊公司委任招攬業務，而招攬業務之契約內
      容、價額及是否成立契約，均由被上訴人自行決定，故其
      對招攬業務之內容有相當之獨立裁量權限，應認兩造間係
      成立委任關係。
    (二)伊公司於96年9月29日臨時股東會決定與被上訴人終止委
      任契約，符合公司法第29條及民法第549條第1項之規定，
      並於當日由上訴人法代向被上訴人表示終止委任契約，自
      屬合法有效。縱認兩造之法律關係非委任關係，則伊公司
      主張業已於96年9月29日合法終止承攬及僱傭之混合契約
      ，因被上訴人未經伊公司之同意，於95年2月至96年9月間
      ，偽印職稱係伊公司「國防事業部總經理」（President
      Military Busin ess Dep）、「總經理」（President）
      之名片，並長期對外偽稱為「總經理」、「國防事業部總
      經理」，伊公司於96年8月31日請會計謝紫捷向景華印制
      文具有限公司（下稱景華公司）查詢後，始發現上情，並
      於96年9月29日向被上訴人求證後，始確信被上訴人有偽
      印名片並行使之行為，前述行為已違反民法誠信原則，使
      雙方互信基礎蕩然無存，伊公司對於事業的統制權無以維
      持，並且妨害職場秩序；又因被上訴人對外欺瞞伊公司之
      客戶及伊公司之行為，已嚴重違反對伊公司之誠信、忠實
      義務，破壞伊公司對被上訴人之信賴，並嚴重影響伊公司
      之商譽，非採取非常手段不能避免之情形，已認為被上訴
      人違反勞動契約且情節重大，從而伊公司於96年9月29日
      依勞基法第12條第1項第4款終止與被上訴人間之契約，並
      非不法解雇。
    (三)伊公司法代告知被上訴人終止委任及僱傭關係後，被上訴
      人先在董事長辦公室內咆哮，惱羞成怒，大罵一場。嗣後
      離開該辦公室至上訴人與立夫基金會合署辦公處所之大廳
      ，對伊公司法代及上訴人員工再次咆哮「你們都是豬，你
      們都是我養的」、「你是什麼東西」、「你們這些廢物」
      ，故伊公司法代再次向被上訴人表示不經預告終止契約。
      被上訴人並對伊公司法代丙○○恐嚇說：「你們敢開除我
      ，我就每天找人來堵你，讓你們活不下去，不得安寧，公
      司倒閉」，語氣兇狠，且被上訴人在咆哮及恐嚇時似有打
      人報復之情狀，令伊公司法代心生恐懼。故伊公司亦於96
      年9月29日，另依勞基法第12條第1項第2款「對於雇主、
      雇主家屬、雇主代理人或其他共同工作之勞工，實施暴行
      或有重大侮辱之行為者」之規定，終止與被上訴人之契約
      。而被上訴人前揭行為，除符合勞基法第12條第1項第2款
      「實施暴行或有重大侮辱之行為」外，亦應屬同法條第4
      項之勞工違反勞動契約或工作規則，情節重大情形。
    (四)縱均認伊公司以上主張均不成立，然被上訴人於辱罵、咆
      哮及恐嚇完後，進入自己辦公室內拿偽造之名片，前往複
      印室銷毀，旋表示「我不幹了！有什麼了不起！我要離職
      ，給我最後一筆96年3月份氣象局備材案的佣金」等語，
      而向伊公司表示要終止契約關係，伊公司法代亦表示同意
      終止，故雙方間契約已於96年9月29日合意終止，被上訴
      人是自願離職；且被上訴人於自由意志下，在96年9月29
      日事件發生10日後之96年10月9日，到伊公司取走其私人
      財物時，亦於自由意志下簽署「以後本人與寵勤企業有限
      公司無關」之字據可證，並以領取現金之方式結清雙方之
      薪資，表示自願終止雙方契約，亦應認兩造僱傭契約已合
      意終止。因本件既有勞基法第12條第1項第2款及第4款之
      法定終止勞動契約事由，或兩造已合意終止勞動契約之情
      形，故伊公司即無受領被上訴人提供勞務之義務，自無受
      領勞務遲延之情形。從而，伊公司無庸給付被上訴人96年
      10月及11月份之薪資及資遣費等語，資為抗辯。並上訴聲
      明：(1)原判決不利於上訴人部分廢棄；(2)上開廢棄部分，
      被上訴人在第一審之訴及假執行之聲請駁回。
三、兩造不爭執之事項（見本院卷1第73頁反面、第156頁、第23
    3頁、卷2第7頁反面之筆錄）：
    (一)被上訴人印有「總經理」及「國防事業部總經理」之名片
      ，並在國外行使，有在國外對外國客戶自稱為上訴人公司
      「總經理」、「國防事業部總經理」、「President」之
      事實。
    (二)上訴人於82年12月1日為被上訴人投保勞工保險。
    (三)被上訴人於上訴人公司任職時，初擔任業務經理，嗣後擔
      任副總經理。
    (四)上訴人曾於96年10月3日以台北三張犁郵局第1534號存證
      信函，向被上訴人主張依勞基法第12條第1項第4款（勞工
      違反勞動契約或工作規則情節重大）不經預告終止勞動契
      約。
    (五)上訴人曾於96年10月26日發函給台北市政府勞工局，主張
      依照勞基法第12條第1項第4款終止與被上訴人間之勞動契
      約。
    (六)上訴人並無頒訂書面之工作規則。
四、本件經依民事訴訟法第463條準用同法第270條之1第1項第3
    款規定，整理並協定簡化爭點後，兩造同意就本院98年1月1
    3日、2月17日準備程序及99年1月26日言詞辯論程序中，兩
    造協議簡化之爭點為辯論範圍（見本院卷1第74頁、第155頁
    反面之筆錄、卷2第8頁）。茲就兩造之爭執點及本院判斷分
    述如下：
    (一)兩造間係成立僱傭契約或委任契約？
      1.按「勞工：謂受雇主僱用從事工作獲致工資者」、「工
        資：謂勞工因工作而獲得之報酬」、「勞動契約：謂約
        定勞雇關係之契約」，勞基法第2條第1款、第3款、第6
        款分別定有明文。是以勞動契約之勞工與雇主間具有使
        用從屬及指揮監督之關係，勞動契約非僅限於僱傭契約
        ，關於勞務給付之契約，其具有從屬性勞動性質者，縱
        兼有承攬、委任等性質，自應屬勞動契約（最高法院89
        年台上字第1301號判決意旨參照）。
      2.本件上訴人抗辯兩造間之關係為委任關係云云；被上訴
        人則主張兩造間之關係為僱傭關係等語。經查：
        (1)被上訴人每月不論有無完成招攬訂約之業務，均可領
          取固定薪資5萬2,000元之事實，為兩造所不爭執；且
          如被上訴人另完成招攬業務，又可再領取佣金，有被
          上訴人提出之領取佣金資料1份在卷可稽（見原審卷
          第115頁至第118頁），顯見被上訴人每月自上訴人處
          領取基本薪資5萬2,000元，而上開薪資並非招攬業務
          、合約審核簽定工作之對價。故上訴人抗辯係委任被
          上訴人處理業務、合約審定業務等一定事務云云，尚
          非可採。
        (2)上訴人抗辯被上訴人於上訴人公司任職之職稱雖為副
          總經理，並負責業務事項之事實，雖為被上訴人所不
          爭執，惟就業務有關之事項，諸如投標案，都是經上
          訴人公司董事長同意才去投標，每次公司投標的金額
          都是董事長決定乙節，亦經證人丘秉鈞於原審審理時
          證述明確（見原審卷第191頁之筆錄）。故被上訴人
          雖負責業務招攬等相關事項工作，但最後仍需由上訴
          人之法代做決定，足見被上訴人並無自行裁量決定權
          ，自難認兩造間之關係為委任關係。
        (3)另上訴人於96年10月3日以台北三張犁郵局第1534號
          存證信函，載明係依勞基法第12條第4款規定終止與
          被上訴人間之勞動契約（見本院卷1第66頁及兩造不
          爭執事項(四)）；另於96年10月26日函復台北市政府勞
          工局查詢時，函覆稱：「…乙○先生在本公司偽造擅
          印並用不實職務及職稱之名片，本公司已於96年9月
          29日當面開除。…本公司依照勞基法第12條第4款違
          反勞動契約或工作規則情節重大者，已於96年9月29
          日…立即開除解雇…」等語（見本院卷1第31頁及兩
          造不爭執事項(五)）。故由上訴人於上開文件內對於其
          與被上訴人之關係，係用「開除」、「解雇」等用語
          ，並且主張被上訴人係違反勞動契約，而依據勞基法
          第12條第1項第4款規定終止兩造間之契約，足見上訴
          人亦認兩造間之關係為僱傭關係。
        (4)綜上，因兩造間關於勞務給付之契約，具有從屬性勞
          動性質，雖被上訴人於招攬業務完成時，上訴人會給
          予一定比例之佣金，而得認其等間之關係兼有承攬之
          性質，惟揆諸上開之說明，仍應認兩造間之關係屬勞
          動契約關係（上訴人亦不否認兩造之關係為僱傭與承
          攬之混合契約，見本院卷1第203頁反面之書狀）。是
          以上訴人主張兩造間係成立委任關係云云，即非可採
          。
    (二)兩造間契約是否於96年9月29日合法終止？
      1.上訴人抗辯於96年9月29日以被上訴人違反勞動契約情
        節重大與對於雇主、雇主家屬、雇主代理人或其他共同
        工作之勞工，實施暴行或有重大侮辱之行為，依勞基法
        第12條第1項第2款、第4款之規定，向被上訴人終止勞
        動契約，故以下就上訴人抗辯終止勞動契約之事由分別
        予以論述，合先敘明。
      2.上訴人以被上訴人違反勞動契約情節重大，抗辯依勞基
        法第12條第1項第4款終止勞動契約部分：
        (1)上訴人抗辯被上訴人印製其係上訴人公司「國防事業
          部總經理」（President Military Business Dep）
          、「總經理」（President）職稱名片，嚴重違反對
          雇主之誠信、忠實義務，且情節重大，伊公司得依勞
          基法第12條第1項第4款之規定終止勞動契約等語。被
          上訴人對其曾印製上開職稱名片，並於國外行使之事
          實；以及於96年8月間再印製上開職稱名片之事實，
          均不爭執，惟主張伊於95年2月間參加於新加坡舉辦
          之航太展，經上訴人法代同意，才會印製其係上訴人
          公司「國防事業部總經理」之名片；於95年9月間要
          參加於北京舉辦之航太展，因國防事業部總經理之職
          稱過於敏感，經徵得上訴人法代同意，才改印製其係
          上訴人公司「總經理」職稱名片；於96年8月間因要
          參加於香港舉辦之航太展，所以才再印製上開名片，
          伊之行為對上訴人有利而無害，上訴人不得依上開規
          定終止勞動契約，以及上訴人早已知悉上情，已逾勞
          基法第12條第2項規定之30日期間云云。
        (2)被上訴人雖主張上訴人法代同意其印製上開名片之事
          實，惟未舉證以實其說，而上訴人法代丙○○於原審
          97年7月22日審理時到庭結證稱：被上訴人會離開公
          司是因為伊發現合署辦公的吳小蓉有替被上訴人聯絡
          印名片之事，應該是伊先收到名片請款的收據，才去
          問名片的內容，發現被上訴人是印總經理及國防事業
          部總經理的職務，伊詢問被上訴人原因，被上訴人表
          示是業務需要才印的，但是伊並沒有同意被上訴人做
          這些事情，也沒有授權被上訴人可對外自稱總經理等
          語（見原審卷第191頁反面之筆錄）；且證人即上訴
          人法代丙○○之母親林穎曾於原審審理時，亦到庭證
          稱：…被上訴人表示董事長（即丙○○）答應他去印
          總經理的名片，董事長當面駁斥他說是不可能，…被
          上訴人說印了就印了怎樣並拍桌開門走出去等語（見
          原審卷第192頁反面之筆錄）。綜上，被上訴人主張
          其印製上開名片使用，係經上訴人之法代同意乙節，
          即非可採。
        (3)至被上訴人主張上訴人早已知悉其印製上開名片使用
          ，已逾勞基法第12條第2項規定之30日期間，不得再
          依同條第1項第4款規定終止勞動契約之事實，係以上
          訴人法代丙○○於台灣台北地方法院檢察署（下稱台
          北地檢署）97年度偵字第8299號於97年5月21日偵查
          時所稱：「我跟被告（即被上訴人）去新加坡，但我
          沒有看他使用名片，我都是從別處拿到名片後才知道
          」為據。惟查：
          按雇主以勞工違反勞動契約情節重大，不經預告終
            止契約者，應自知悉其情形之日起30日內為之，勞
            基法第12條第2項定有明文。所謂知悉其情形，應
            係指明知而言，如當事人間就知之時間有所爭執，
            應由勞工就雇主知悉在前之事實，負舉證責任，此
            觀最高法院72年台上字第1428號判例就民法第197
            條第1項規定闡述之意旨即明。
          上訴人之法代丙○○已於原審97年7月22日審理時
            結證表示伊並未同意被上訴人印製上開名片，係於
            96年8月底看到上開名片請款之收據，才知悉被上
            訴人有上開行為乙節，已如前述；至其先前於97年
            5月21日檢察官偵訊時，雖有上開內容之陳述，惟
            因其上開之陳述甚為簡短，尚難據以認定其是否知
            悉被上訴人有印製上開名片使用之情形；惟其於原
            審審理到庭作證時，原審依民事訴訟法第367條之1
            第2項之規定命其具結，且其之陳述較為詳盡、明
            確，故被上訴人尚不得以上訴人法代於檢察官偵訊
            時之上開陳述，而主張上訴人早已知悉其印製上開
            之名片使用。
          又被上訴人欲聯絡印製上開名片之廠商即景華公司
            時，係透過證人吳小蓉聯絡，惟證人吳小蓉於電話
            接通後，即由被上訴人與印製之廠商自行交談，證
            人吳小蓉並不知道其等之交談內容；以及被上訴人
            之上開名片經廠商印製完畢後，雖由廠商向會計謝
            紫捷請款，但證人謝紫捷並未見過被上訴人印製之
            上開名片等情，亦據證人吳小蓉、謝紫捷分別於原
            審審理時證述綦詳（見原審卷第159頁之筆錄），
            故尚難認上訴人於被上訴人印製上開名片時或印製
            完畢後，即已知悉上訴人印製之名片內容。
          綜上，因被上訴人無法證明上訴人早已知悉其印製
            上開名片使用之事實，故其主張上訴人依勞基法第
            12條第1項第4款規定終止勞動契約，已逾勞基法第
            12條第2項規定之30日期間云云，即非可採。
        (4)又上訴人抗辯被上訴人另於國內亦冒稱其係上訴人公
          司總經理之事實，有上訴人提出被上訴人於95年6月5
          日以其係上訴人公司總經理之身分，報名參加由國立
          台灣大學商學研究所舉辦之「推動國防產業發展研討
          會」，並以電子郵件將報名表傳送至上開舉辦單位之
          電子郵件首頁及「推動國防產業發展研討會報名表」
          影本各1份附卷可參（見原審卷第63頁），被上訴人
          對上開證物之真正並不否認，並主張伊僅係以電腦打
          字填寫報名表，並非使用上開名片等語（見本院卷1
          第225頁之書狀），故上訴人抗辯被上訴人確有於國
          內對外冒稱係伊公司總經理之事實，亦堪認真實。
        (5)另被上訴人主張伊印製上開名片使用之行為，對上訴
          人係有利而無害；以及上訴人並未訂有工作規則，且
          未有公告或發函，禁止員工行使與職稱不符之名片，
          故上訴人不得以伊違反勞動契約情節重大，終止勞動
          契約云云。惟查：
          被上訴人自陳自80年8月起即任職於上訴人公司，
            伊於96年8月間之職務仍僅為副總經理等語，足見
            其對上訴人公司之編制情形甚為瞭解，而各職務具
            有之權限、所受之待遇均不相同；再而，員工應依
            公司之陞遷管道循序漸進，不得自行決定職務名稱
            ，以免紊亂公司之編制；且員工應忠誠地依權限執
            行其職務，不得有逾越權限之情事，此為社會常情
            ，亦為職場之基本倫理。惟被上訴人係上訴人公司
            之副總經理，卻擅自印製與其職務名稱不符之「國
            防事業部總經理」、「總經理」等職稱名片，並對
            外自稱係上訴人公司之總經理，其之行為顯已違反
            勞工之忠誠義務，破壞其與上訴人間之信賴關係，
            且使上訴人為激勵員工努力工作，以獲取更高職位
            之人事管理機制功能因而無法發揮，故被上訴人之
            上開行為，已違反其與上訴人間之勞動契約甚明。
            至上訴人雖未訂定工作規則（見兩造不爭執事項(六)
            ），惟因兩造仍存有勞動契約，且勞動契約並非以
            書面為必要，故本院仍得審酌被上訴人上開行為有
            無違反其與上訴人間之勞動契約。被上訴人主張伊
            與上訴人間並無簽訂書面之勞動契約，上訴人亦未
            將「印製公司未設立之職稱名片」列為情節重大之
            事由云云（見本院卷2第17頁），均無礙本院得審
            酌被上訴人上開行為是否違反兩造間勞動契約之情
            形，併此敘明。
          按勞基法第12條第1項第4款所謂之「情節重大」，
            其審酌之要點應非在「致生重大損害」，而係勞工
            有違反勞動契約之行為，雇主與勞工間之勞動契約
            會因該事由導致勞動關係受到何種程度之干擾，據
            以論斷是否屬情節重大。查上訴人公司並未區分部
            門，且人員不多，僅有跑工程2人、跑業務2人（其
            中之證人丘秉鈞係重疊）、1位會計、2個小姐處理
            行政雜事等…，其等都是聽被上訴人及董事長之指
            揮乙節，業據證人丘秉鈞證述在卷（見原審卷第19
            0頁反面）。從而，被上訴人於上訴人公司之地位
            已甚為崇高，然其卻以上訴人公司總經理名義報名
            參加外界之研討會，且擅自印製其為上訴人公司「
            國防事業部總經理」、「總經理」等職稱之名片，
            易使外界誤認其係有權代表上訴人為相關之行為，
            損及上訴人與客戶間之信賴關係，進而影響上訴人
            之正常經營與營運，其情節應認屬重大。至被上訴
            人主張上訴人並未遭受損失云云。惟因勞基法第12
            條第1項第4款所謂之「情節重大」，審酌之要點應
            非在「致生重大損害」，已如前述，故被上訴人此
            部分主張，亦難據為其有利之認定。
          又被上訴人以上訴人公司總經理職稱於外參加研討
            會，並印製其係上訴人公司「國防事業部總經理」
            、「總經理」等職稱之名片，違反其對上訴人之忠
            誠義務在前，已如前述，且其於遭上訴人發覺後，
            猶以印了就印了怎樣等語回應，並有向上訴人法代
            丙○○拍桌等行為（見原審卷第192頁反面之證人
            林穎曾筆錄），破壞了其與上訴人公司間之信賴關
            係，致使其與上訴人間之勞雇關係受到嚴重干擾，
            實無法期待上訴人採用解雇以外之懲戒手段，而繼
            續與被上訴人維持勞雇關係。故上訴人採取與被上
            訴人終止勞動契約之措施，即不生權利濫用之情形
            ，亦難認有違背比例原則、懲戒相當性原則、解雇
            最後手段性等情事。
        (6)據此，上訴人於96年9月29日，以被上訴人違反勞動
          契約且情節重大，依勞基法第12條第1項第4款規定，
          終止與被上訴人間之勞動契約，為有理由。
      3.至上訴人依勞基法第12條第1項第2項終止勞動契約，有
        無理由？以及兩造間之契約是否於96年10月9日因被上
        訴人提出自願離職而合意終止等部分，本院即毋庸再予
        審究，併此敘明。
    (三)被上訴人請求上訴人給付96年10月、11月之薪資共計10萬
      4,000元（每月為5萬2,000元）是否有理由？
      因上訴人於96年9月29日，以被上訴人違反勞動契約且情
      節重大，依勞基法第12條第1項第4款規定，終止與被上訴
      人間之勞動契約，為有理由，已如前述，故被上訴人即不
      得再依據勞動契約，請求上訴人給付96年10月、11月之薪
      資。
    (四)被上訴人請求上訴人給付資遣費是否有理由？
      1.本件被上訴人係以上訴人非法解雇，並拒絕給付伊96年
        10月、11月份之薪資為由，主張依勞基法第14條第5款
        及第6款之規定，不經預告終止兩造間之勞動契約（見
        原審卷第39頁至第43頁、本院卷2第24頁之書狀），因
        而請求上訴人給付資遣費230萬6,500元及遲延利息云云
        。
      2.因上訴人於96年9月29日，以被上訴人違反勞動契約且
        情節重大，依勞基法第12條第1項第4款規定，終止與被
        上訴人間之勞動契約，為有理由，已如前述；故兩造間
        之勞動契約既經合法終止，被上訴人即不得再依勞基法
        第14條第5款及第6款之規定，不經預告終止兩造間之勞
        動契約，是以被上訴人主張依勞基法第14條第4項、第
        17條規定，請求上訴人給付上開金額之資遣費，為無理
        由。
五、綜上所述，被上訴人主張依勞動契約，請求上訴人給付96年
    10月、11月之薪資10萬4,000元及自96年12月4日起，至清償
    日止，按年息百分之5計算之利息；以及依勞基法第14條第4
    項、第17條規定，請求上訴人給付資遣費230萬6,500元及自
    97年2月15日起，至清償日止，按年息百分之5計算之利息等
    部分，均非正當，自屬不應准許。其假執行之聲請亦失所附
    麗，應併予駁回。從而原審就此部分為上訴人敗訴之判決，
    自有未洽，上訴論旨指摘原判決此部分不當，求予廢棄改判
    ，為有理由，自應由本院予以廢棄改判。
六、兩造其餘之攻擊或防禦方法及所用之證據，經本院斟酌後，
    認為均不足以影響本判決之結果，爰不逐一論列。至上訴人
    聲請再訊問證人謝紫捷、丘秉鈞、甲○○乙節，因本件事證
    已明，核非必要，附此敘明。
七、據上論結，本件上訴為有理由，依民事訴訟法第450條、第
    78條，判決如主文。
中    華    民    國    99    年    3     月    2     日
                      勞工法庭
                        審判長法  官  王聖惠
                              法  官  謝碧莉
                              法  官  邱瑞祥
正本係照原本作成。
被上訴人如不服本判決，應於收受送達後20日內向本院提出上訴
書狀，其未表明上訴理由者，應於提出上訴後20日內向本院補提
理由書狀（均須按他造當事人之人數附繕本）上訴時應提出委任
律師或具有律師資格之人之委任狀；委任有律師資格者，另應附
具律師資格證書及釋明委任人與受任人有民事訴訟法第466條之1
第1項但書或第2項（詳附註）所定關係之釋明文書影本。
中    華    民    國    99    年    3     月    2     日
                              書記官  明祖星
附註：
民事訴訟法第466條之1（第1項、第2項）：
對於第二審判決上訴，上訴人應委任律師為訴訟代理人。但上訴
人或其他法定代理人具有律師資格者，不在此限。
上訴人之配偶、三親等內之血親、二親等內之姻親，或上訴人為
法人、中央或地方機關時，其所屬專任人員具有律師資格並經法
院認為適當者，亦得為第三審訴訟代理人。

司法院資訊處製作；財團法人民間司法改革基金會備份。
